臺灣板橋地方法院刑事裁定　　　　　　　100年度聲字第323號
聲　請　人　臺灣板橋地方法院檢察署檢察官
被　　　告　蕭淑貞
上列聲請人因被告違反毒品危害防制條例案件（95年度毒偵字第
4286號），聲請宣告沒收違禁物（100 年度聲沒字第72號），本
院裁定如下：
    主  文
扣案之第二級毒品甲基安非他命壹包（驗餘淨重壹點壹捌捌公克
），沒收銷燬之。
    理  由
一、聲請意旨略以：按違禁物不問屬於犯人與否，應宣告沒收，
    又違禁物得單獨宣告沒收；又查獲之毒品及專供施用毒品之
    器具，不問屬於犯人與否，均應沒收銷燬之，刑法第38條第
    1 項第1 款、第2 項及第40條但書、毒品危害防制條例第18
    條第1 項前段分別定有明文。其未經裁判沒收者，由檢察官
    聲請法院以裁定沒收之，此有司法院18年院字第67號及30年
    院字第2169號解釋可資參照。臺灣板橋地方法院檢察署（下
    稱板橋地檢署）檢察官95年度毒偵字第4286號被告蕭淑貞違
    反毒品危害防制條例案件，業經板橋地檢署檢察官為不起訴
    處分確定在案，而查扣之透明結晶1 包（驗餘淨重1.188 公
    克），經檢驗呈第二級毒品甲基安非他命成分，有臺灣檢驗
    科技股份有限公司出具之濫用藥物檢驗報告在卷可稽，經查
    係屬毒品危害防制條例第18絛第1 項前段所規定之違禁物，
    爰依前揭規定沒收並銷燬之等語。末查，本院96年度聲字第
    3526號裁定認本件之扣案物，為謝輝銘於板橋地檢署96年度
    毒偵字第575 號一案中之重要證物，然謝輝銘尚在通緝中，
    故將板橋地檢署檢察官96年度聲沒字第758 號聲請駁回。惟
    謝輝銘於緝獲到案後，經送觀察勒戒及強制戒治，嗣經板橋
    地檢署檢察官以99年度戒毒偵字第60號為不起訴處分確定，
    且該案承辦檢察官並未對本件之扣案物聲請宣告沒收，此有
    前開不起訴處分書及謝輝銘之全國刑案資料查註表附卷可憑
    等語。
二、按查獲之毒品及專供製造或施用毒品之器具，不問屬於犯人
    與否，沒收銷燬之，毒品危害防制條例第18條第1 項前段定
    有明文。又違禁物得單獨宣告沒收；若案件未起訴者，應由
    檢察官聲請法院以裁定沒收之，刑法第40條第2 項定有明文
    ，並經司法院18年院字第67號著有解釋。復按「刑罰法令關
    於沒收之規定，有採職權沒收主義與義務沒收主義。職權沒
    收，指法院就屬於被告所有，並供犯罪所用或因犯罪所得之
    物，仍得本於職權為斟酌沒收與否之宣告，例如刑法第38條
    第1 項第2 款、第3 款、第3 項前段等屬之。義務沒收，又
    可分為絕對義務沒收與相對義務沒收二者。前者指凡法條規
    定『不問屬於犯人與否，沒收之。』者屬之，法院就此等之
    物，無審酌餘地，除已證明毀滅外，不問屬於犯人與否或有
    無查扣，均應沒收之，例如刑法第200 條、第205 條、第20
    9 條、第219 條、第266 條第2 項、毒品危害防制條例第18
    條第1 項前段等屬之；後者則係指供犯罪所用、預備用或因
    犯罪所得，以屬於被告所有者為限，始應予以沒收，例如毒
    品危害防制條例第19條第1 項前段是。」，最高法院89年度
    台上字第5605號、96年台上字第7069號刑事判決意旨參照。
    再按沒收為從刑之一種，依主從不可分之原則，應附隨緊接
    於主刑之下而同時宣告，惟參以刑法第39條所定「得專科沒
    收」，與第40條所定「得單獨宣告沒收」，足證沒收雖原為
    從刑，但與主刑並非有必然牽連關係。準此，法院受理檢察
    官之聲請單獨宣告沒收違禁物時，僅應就聲請人所聲請之物
    品是否為違禁物，並有無本案業經起訴加以判斷。至於該違
    禁物是否作其他證明之用，尚非受理聲請之法院於裁定准否
    宣告沒收所應斟酌之事項。
三、經查：被告蕭淑貞於民國95年6 月14日，在臺北縣蘆洲市（
    現改制為新北市蘆洲區○○○街60號2 樓為警查獲其涉犯施
    用第二級毒品罪嫌，然其於前開時間為警採集其尿液送驗，
    結果未呈安非他命、甲基安非他命陽性反應乙節，此有台灣
    檢驗科技股份有限公司出具報告日期2006/06/28報告編號CH
    /2006/60526 之濫用藥物檢驗報告、臺北縣政府（現改制為
    新北市政府）警察局刑事警察大隊偵辦毒品案件尿液代碼表
    各1 份（詳見95年度毒偵字第4286號偵查卷第24、24-1頁）
    在卷可稽，復查無其他積極證據，足認被告有何施用第二級
    毒品犯行，已由板橋地檢署檢察官於95年7 月19日以95年度
    毒偵字第4286號不起訴處分確定在案，經本院核閱前開卷宗
    查核屬實，且有上開不起處分書1 份在卷可證。而上揭扣案
    之透明結晶1 包經送鑑驗結果認：淨重1.2 公克，鑑驗使用
    0.012 公克，餘重1.188 公克，檢出甲基安非他命成分等情
    ，此有台灣檢驗科技股份有限公司出具2006 /06/28 報告編
    號CH/2006/60599 濫用藥物檢驗報告乙份（詳見95年度毒偵
    字第4286號偵查卷第38頁）附卷可憑，係屬違禁物甚明。至
    被告雖於警詢及偵訊時均供稱該扣案毒品非屬其所有，係自
    其配偶謝輝銘的黑色背包裡查獲，其不知道是否為謝輝銘所
    有等語。惟查：另案被告謝輝銘於95年11月23日許為警採尿
    回溯前96小時內某時，在不詳地點，施用第二級毒品安非他
    命，為警於95年11月22日晚上9 時30分在臺北縣三重市（現
    改制為新北市三重區○○○街377 巷96號2 樓查獲，且經警
    採集其尿液送驗，結果呈安非他命陽性反應，經本院以96年
    度毒聲字第281 號刑事裁定送勒戒處所觀察、勒戒後，認有
    繼續施用毒品之傾向，另由本院以98年度毒聲字第749 號刑
    事裁定令入戒治處所施以強制戒治，嗣於99年2 月1 日停止
    戒治釋放出所，並由板橋地檢署檢察官以99年度戒毒偵字第
    60號為不起訴處分確定，亦有上開裁定及不起訴處分書各 1
    份在卷為憑，況該案承辦檢察官並未對本件扣案之毒品聲請
    宣告沒收銷燬之，則本件扣案之毒品是否為另案被告謝輝銘
    所有，非無存疑。再者，苟認扣案之第二級毒品甲基安非他
    命為另案被告謝輝銘所有，則其另涉有於95年6 月14日持有
    第二級毒品罪嫌，是否為板橋地檢署檢察官99年度戒毒偵字
    第60號之不起訴處分確定效力所及，仍待檢察官另為查明並
    為妥適處理。縱檢察官認另案被告謝輝銘於95年6 月14日僅
    係單純持有第二級毒品，並非為其於95年11月23日許為警採
    尿回溯前96小時內某時施用毒品行為所吸收，而認另案被告
    謝輝銘另涉犯持有第二級毒品罪嫌，則扣案之毒品雖猶作為
    認定其持有第二級毒品犯罪事實之重要事證無訛，但仍無礙
    扣案之第二級毒品甲基安非他命1 包為違禁物之認定。則揆
    諸前開規定及說明，本件聲請人就前揭扣案之甲基安非他命
    1 包單獨聲請予以宣告沒收銷燬之，於法要無不合，應予准
    許。
四、爰依刑法第40條第2項，毒品危害防制條例第18條第1項前，
    ，裁定如主文。
中    華    民    國   100    年    3     月    31    日
                  刑事第十三庭  法  官  饒金鳳
以上正本證明與原本無異。
如不服本裁定，應於裁定送達後5 日內向本院提出抗告狀。
                                書記官  許雅琪
中    華    民    國   100    年    3     月    31    日